【裁判字號】    94,易,1487
【裁判日期】    950127
【裁判案由】    詐欺
【裁判全文】
臺灣彰化地方法院刑事判決              94年度易字第1487號
公  訴  人  臺灣彰化地方法院檢察署檢察官
被      告  甲○○
選任辯護人  楊玉華律師
上列被告因詐欺等案件，經檢察官提起公訴（94年度偵字第8220
號），本院裁定改依簡式審判程序判決如下：
    主  文
甲○○共同意圖為自己不法之所有，以詐術使人將本人之物交付
，處拘役伍拾伍日，如易科罰金，以佰元折算壹日。緩刑貳年
。
    犯罪事實及理由
一、犯罪事實：
(一)、甲○○係行政院衛生署立彰化醫院（下稱署立彰化醫院）人
    事室主任，負責主管署立彰化醫院有關公務人員申領強制休
    假補助費之核銷作業，明知公務人員持用國民旅遊卡請領休
    假補助費，應符合「行政院及所屬各機關公務人員休假改進
    措施」規定，於週一至週五休假期間，前往服務機關所在地
    以外其他直轄市或縣市，異地且隔夜，在國民旅遊卡特約商
    店刷卡消費，並按消費之金額核實補助。竟與周立峰共同基
    於意圖為自己不法之所有、偽造文書及行使偽造文書之犯意
    聯絡及行為分擔，明知並未於民國九十二年六月二十四日至
    同年、月二十五日，與其朋友吳建峰、吳明信及吳宗裕三人
    一起參加佑鴻旅行社有限公司（下稱佑鴻旅行社）所經辦之
    二日廬山套裝旅遊，竟仍透過佑鴻旅行社經理周立峰（業經
    臺灣彰化地方法院檢察署檢察官以九十四年度偵字第七０二
    五號為緩起訴處分）之協助，以參加由「佑鴻旅行社」所舉
    辦之九十二年六月二十四日至二十五日之南投縣廬山天廬大
    飯店旅遊住宿套裝旅遊之名義，先向署立彰化醫院申請休假
    ，再持國民旅遊卡，由周立峰為其辦理刷卡事宜，並製作不
    實之新台幣（下同）一萬六千元之電磁消費紀錄，使發卡銀
    行陷於錯誤，同意刷卡簽帳消費後，周立峰再給付甲○○四
    張廬山旅遊券及退還六千元之現金，另交付虛偽登載甲○○
    曾到佑鴻旅行社消費等內容不實之「旅行業代收轉付收據」
    ，並使用網際網路服務，為甲○○鍵入卡號、消費金額、消
    費日、行程起迄日、旅遊地等不實資料至財團法人聯合信用
    卡處理中心建置之「公務人員強制休假補助費檢核系統」。
    甲○○再填寫「行政院衛生署彰化醫院所屬公務人員符合報
    領公務人員強制休假補助費申請表」後，附上佑鴻旅行社人
    員所交付內容不實之「旅行業代收轉付收據」或「刷卡收執
    聯」，向署立彰化醫院人事單位提出申請強制休假補助費一
    萬六千元，致署立彰化醫院相關承辦之公務員，將上開不實
    事項登載於職務上所掌之前開申請表上，並使用網際網路服
    務，下載列印「行政院衛生署彰化醫院所屬公務人員符合報
    領公務人員強制休假補助費申請表」，甲○○即在該申請表
    上分別蓋章或簽名確認，而向署立彰化醫院請領強制休假補
    助費一萬六千元。該院會計人員因而陷於錯誤，依據其所提
    出之申請表及收據撥款至其等所設立之帳戶或直接發放現金
    ，而得以詐領取得一萬六千元之旅遊補助，足生損害於署立
    彰化醫院對於公務人員強制休假補助費核發之正確性。甲○
    ○於詐得上開款項後，嗣為署立彰化醫院政風室人員察覺，
    除要求被告甲○○將所具領之補助款繳還該醫院外，並令甲
    ○○在犯罪未被發覺前，向臺灣彰化地方法院檢察署自首，
    始發現上情。
(二)、案經臺灣彰化地方法院檢察署檢察官簽分偵查起訴。
二、理由：
(一)、證據名稱：
１、證人周立峰、吳建峰、吳明信及吳宗裕於偵查中之證詞。
２、行政院衛生署彰化醫院所屬公務人員符合報領公務人員強制
    休假補助費申請表影本、旅行業代收轉付收據影本各一份。
３、被告甲○○於偵查、準備程序及審理中之自白。
４、台灣高等法院被告前案紀錄表、臺灣彰化地方法院檢察署刑
    案資料查註紀錄表。
(二)、刑法第六十二條所謂自首，祇以犯人在犯罪未發覺之前，向
    該管公務員申告犯罪事實，而受裁判為已足，並不以使用自
    首字樣為必要。而現行刑事訴訟法採改良式當事人進行主義
    ，不能期待被告自己證明其自己犯罪，因之，自首者於自首
    後，縱又為與自首時不相一致之陳述，甚至否認犯罪，仍不
    能動搖其自首效力（參閱最高法院八十八年台上字第八七七
    號判決要旨）。次依政風機構人員設置條例第五條第三款之
    規定，政風機構掌理關於本機關員工貪瀆不法之預防、發掘
    及處理檢舉事項。政風機構受理檢舉案件，涉有刑責者，移
    送檢察機關或司法調查機關依法處理，同條例施行細則第六
    條第三款第三目亦定有明文。而全國政風業務之主管機關為
    法務部，職司犯罪偵查機關之檢察署檢察官，對之並無指揮
    、監督或命令之權。是以政風機構並非有偵查犯罪權限之機
    關，其所屬之政風人員，亦非有偵查犯罪職務之公務員甚明
    （參閱最高法院九十一年台上字第三八五號判決要旨）。本
    件被告於九十四年六月十日上午十時四十分許應署立彰化醫
    院之要求前往臺灣彰化地方法院檢察署檢察官自首，並說明
    案情，此舉已符合刑法第六十二條自首之規定，縱使日後就
    法律上之事由（本件不起訴處分確定後，是否具有刑事訴訟
    法第二百六十條之要件）提出抗辯，揆諸上開說明可知，仍
    不能動搖其自首效力，而有自首減輕其刑規定之適用，附此
    敘明。
(三)、量刑之理由：
    爰審酌被告甲○○本人係署立彰化醫院人事室主任，負責主
    管署立彰化醫院有關公務人員申領強制休假補助費之核銷作
    業，明知公務人員持用國民旅遊卡請領休假補助費，應符合
    「行政院及所屬各機關公務人員休假改進措施」規定，仍為
    上開行為，趁機詐取款項，知法犯法，惟其犯罪情節不重、
    動機、目的、家庭狀況（一女有極重度智障，有殘障手冊及
    戶籍謄本可證）、犯後已歸還全部之補助款，並坦承犯行，
    態度良好等一切情狀，量處如主文所示之刑，並諭知易科罰
    金之折算標準。末查被告前未曾受有期徒刑以上刑之宣告，
    有臺灣高等法院被告全國前案紀錄表及臺灣彰化地方法院檢
    察署刑案資料查註紀錄表各一件附卷可稽，其工作事業、家
    庭均待其本人維繫經營，因一時思慮欠周，致觸犯本案犯行
    ，事後已坦承犯行，深具悔意，復歸還全部之旅遊補助款，
    信被告經本次偵審論罪科刑，應知所警惕，而無再犯之虞，
    本院因認前開對其所宣告之刑，以暫不執行為適當（按被告
    日後將另受行政懲戒之處分），爰併予宣告緩刑二年，用啟
    自新。
三、適用之法條：應依刑事訴訟法第二百七十三條之一第一項、
    第二百九十九條第一項前段、第三百十條之二、第四百五十
    四條第一項，刑法第二十八條、第三十一條第一項、第二百
    十六條、第二百十四條、第二百十五條、第三百三十九條第
    一項、第五十五條、第六十二條前段、第四十一條第一項前
    段、第七十四條第一款，罰金罰鍰提高標準條例第一條前段
    、第二條，判決如主文。
四、如不服本判決，應於判決送達後十日內，向本院提出上訴狀
    （須附繕本），上訴於臺灣高等法院臺中分院。
本案經檢察官何蕙君到庭執行職務
中    華    民    國    95    年    1     月    27    日
                  刑事第二庭    法  官  李水源
以上正本證明與原本無異。
如不服本判決，應於判決送達後10日內向本院提出上訴狀 (須附
繕本)。
中    華    民    國    95    年    2     月    3     日
                                書記官  廖建興
附錄本案論罪科刑法條全文
中華民國刑法第214條
(使公務員登載不實罪)
明知為不實之事項，而使公務員登載於職務上所掌之公文書，足
以生損害於公眾或他人者，處3年以下有期徒刑、拘役或500 元
以下罰金。
中華民國刑法第215條
(業務上文書登載不實罪)
從事業務之人，明知為不實之事項，而登載於其業務上作成之文
書，足以生損害於公眾或他人者，處3年以下有期徒刑、拘役或
500元以下罰金。
中華民國刑法第216條
(行使偽造變造或登載不實之文書罪)
行使第210條至第215條之文書者，依偽造、變造文書或登載不實
事項或使登載不實事項之規定處斷。
中華民國刑法第339條
(普通詐欺罪)
意圖為自己或第三人不法之所有，以詐術使人將本人或第三人之
物交付者，處5年以下有期徒刑、拘役或科或併科1千元以下罰金
。
以前項方法得財產上不法之利益或使第三人得之者，亦同。
前二項之未遂犯罰之。


司法院資訊處製作；財團法人民間司法改革基金會備份。
